---
title: "Agregasi Project Apps"
output: html_document
date: "2025-06-01"
---

### Setup Awal dan Koneksi MongoDB

```{r}
library(mongolite)
library(jsonlite)
library(ggplot2)
library(dplyr)
```

```{r}
mongo_conn <- mongo(
  collection = "google_play_apps",
  db = "playstore_db",
  url = "mongodb://localhost:27017"
)
```

### Agregasi dan Visualisasi

#### 1. Top 10 Kategori Berdasarkan Jumlah Aplikasi

```{r}
# Pipeline agregasi: Top 10 kategori berdasarkan jumlah aplikasi
top_kategori_pipeline <- '[
  {
    "$group": {
      "_id": "$category",
      "jumlah_aplikasi": { "$sum": 1 }
    }
  },
  {
    "$sort": { "jumlah_aplikasi": -1 }
  },
  {
    "$limit": 10
  }
]'

# Eksekusi pipeline dan ubah nama kolom
top_kategori <- mongo_conn$aggregate(top_kategori_pipeline) %>%
  rename(category = `_id`)

# Visualisasi dengan ggplot2
ggplot(top_kategori, aes(x = reorder(category, jumlah_aplikasi), y = jumlah_aplikasi)) +
  geom_col(fill = "steelblue") +
  coord_flip() +
  labs(
    title = "Top 10 Kategori Berdasarkan Jumlah Aplikasi",
    x = "Kategori",
    y = "Jumlah Aplikasi"
  ) +
  theme_minimal()
```

#### 2. Rata-rata Download vs Rating per Kategori

```{r}
pipeline_avg_download_rating <- '[
  {
    "$addFields": {
      "downloads_numeric": {
        "$toDouble": {
          "$replaceAll": {
            "input": {
              "$replaceAll": {
                "input": { "$toString": "$number_of_downloads" },
                "find": ",",
                "replacement": ""
              }
            },
            "find": "+",
            "replacement": ""
          }
        }
      },
      "rating_numeric": { "$toDouble": "$rating" }
    }
  },
  {
    "$group": {
      "_id": "$category",
      "avg_downloads": { "$avg": "$downloads_numeric" },
      "avg_rating": { "$avg": "$rating_numeric" }
    }
  },
  {
    "$sort": { "avg_downloads": -1 }
  }
]'

# Eksekusi pipeline dan ubah nama kolom
avg_download_rating <- mongo_conn$aggregate(pipeline_avg_download_rating) %>%
  rename(category = `_id`)

# Visualisasi
ggplot(avg_download_rating, aes(x = avg_rating, y = avg_downloads, label = category)) +
  geom_point(color = "darkgreen", size = 3, alpha = 0.7) +
  geom_text(size = 3, hjust = 0, vjust = -0.5) +
  scale_y_continuous(labels = scales::label_number(scale_cut = scales::cut_short_scale())) +
  labs(
    title = "Rata-rata Download vs Rating per Kategori",
    x = "Rata-rata Rating",
    y = "Rata-rata Jumlah Download"
  ) +
  theme_minimal()
```

#### 3. Developer dengan Total Download Terbesar (Top 10)

```{r}
# Pipeline untuk menghitung total download per developer (Top 10)
pipeline_top_dev_download <- '[
  {
    "$addFields": {
      "downloads_numeric": {
        "$toDouble": {
          "$replaceAll": {
            "input": {
              "$replaceAll": {
                "input": { "$toString": "$number_of_downloads" },
                "find": ",",
                "replacement": ""
              }
            },
            "find": "+",
            "replacement": ""
          }
        }
      }
    }
  },
  {
    "$group": {
      "_id": "$developer",
      "total_downloads": { "$sum": "$downloads_numeric" }
    }
  },
  {
    "$sort": { "total_downloads": -1 }
  },
  {
    "$limit": 10
  }
]'

# Eksekusi pipeline dan ubah nama kolom
top_dev_download <- mongo_conn$aggregate(pipeline_top_dev_download) %>%
  rename(developer = `_id`)

# Visualisasi bar chart horizontal
ggplot(top_dev_download, aes(x = reorder(developer, total_downloads), y = total_downloads)) +
  geom_col(fill = "steelblue") +
  coord_flip() +
  scale_y_continuous(labels = scales::label_number(scale_cut = scales::cut_short_scale())) +
  labs(
    title = "Top 10 Developer dengan Total Download Terbesar",
    x = "Developer",
    y = "Total Download"
  ) +
  theme_minimal()
```

#### 4. Aplikasi dengan Download Tinggi tapi Rating Rendah (Risiko UX)

```{r}
# Pipeline untuk menemukan aplikasi populer tapi rating rendah
pipeline_risk_ux <- '[
  {
    "$addFields": {
      "downloads_numeric": {
        "$toDouble": {
          "$replaceAll": {
            "input": {
              "$replaceAll": {
                "input": { "$toString": "$number_of_downloads" },
                "find": ",",
                "replacement": ""
              }
            },
            "find": "+",
            "replacement": ""
          }
        }
      },
      "rating_numeric": { "$toDouble": "$rating" }
    }
  },
  {
    "$match": {
      "downloads_numeric": { "$gte": 10000000 },
      "rating_numeric": { "$lte": 3.5 }
    }
  },
  {
    "$project": {
      "app_name": 1,
      "developer": 1,
      "category": 1,
      "downloads_numeric": 1,
      "rating_numeric": 1
    }
  },
  {
    "$sort": { "downloads_numeric": -1 }
  },
  {
    "$limit": 10
  }
]'

# Eksekusi pipeline
apps_risk_ux <- mongo_conn$aggregate(pipeline_risk_ux)

# Tampilkan tabel hasil
print(apps_risk_ux)

# Visualisasi (opsional)
ggplot(apps_risk_ux, aes(x = reorder(app_name, downloads_numeric), y = downloads_numeric, fill = rating_numeric)) +
  geom_col() +
  coord_flip() +
  scale_fill_gradient(low = "red", high = "orange") +
  scale_y_continuous(labels = scales::label_number(scale_cut = scales::cut_short_scale())) +
  labs(
    title = "Top 10 Aplikasi Populer dengan Rating Rendah (Risiko UX)",
    x = "Aplikasi",
    y = "Jumlah Download",
    fill = "Rating"
  ) +
  theme_minimal()
```

#### 5. Korelasi Rating dan Download

```{r}
# Pipeline untuk konversi numerik rating dan download
pipeline_rating_download <- '[
  {
    "$addFields": {
      "downloads_numeric": {
        "$toDouble": {
          "$replaceAll": {
            "input": {
              "$replaceAll": {
                "input": { "$toString": "$number_of_downloads" },
                "find": ",",
                "replacement": ""
              }
            },
            "find": "+",
            "replacement": ""
          }
        }
      },
      "rating_numeric": { "$toDouble": "$rating" }
    }
  },
  {
    "$match": {
      "downloads_numeric": { "$ne": null },
      "rating_numeric": { "$ne": null }
    }
  },
  {
    "$project": {
      "app_name": 1,
      "downloads_numeric": 1,
      "rating_numeric": 1
    }
  }
]'

# Eksekusi pipeline
rating_download_data <- mongo_conn$aggregate(pipeline_rating_download)

# Hitung korelasi Pearson
correlation <- cor(rating_download_data$rating_numeric, rating_download_data$downloads_numeric, method = "pearson", use = "complete.obs")
cat("Korelasi Pearson antara Rating dan Jumlah Download:", correlation, "\n")

# Visualisasi scatter plot
ggplot(rating_download_data, aes(x = rating_numeric, y = downloads_numeric)) +
  geom_point(alpha = 0.4, color = "steelblue") +
  geom_smooth(method = "lm", color = "darkred", se = FALSE) +
  scale_y_continuous(labels = scales::label_number(scale_cut = scales::cut_short_scale())) +
  labs(
    title = paste0("Korelasi Rating dan Jumlah Download (r = ", round(correlation, 3), ")"),
    x = "Rating",
    y = "Jumlah Download"
  ) +
  theme_minimal()
```

#### 6. Aplikasi dengan Rating Tertinggi per Kategori

```{r}
# Pipeline: Ambil aplikasi dengan rating tertinggi per kategori
pipeline_top_rating_per_category <- '[
  {
    "$addFields": {
      "rating_numeric": { "$toDouble": "$rating" }
    }
  },
  {
    "$match": {
      "rating_numeric": { "$ne": null }
    }
  },
  {
    "$sort": {
      "category": 1,
      "rating_numeric": -1,
      "number_of_reviews": -1
    }
  },
  {
    "$group": {
      "_id": "$category",
      "top_app": { "$first": "$app_name" },
      "top_rating": { "$first": "$rating_numeric" },
      "developer": { "$first": "$developer" }
    }
  },
  {
    "$sort": { "top_rating": -1 }
  }
]'

# Eksekusi pipeline
top_apps_per_category <- mongo_conn$aggregate(pipeline_top_rating_per_category) %>%
  rename(
    category = `_id`,
    app_name = top_app,
    rating = top_rating
  )

# Tampilkan tabel
print(top_apps_per_category)

# (Opsional) Visualisasi
ggplot(top_apps_per_category, aes(x = reorder(category, rating), y = rating, fill = category)) +
  geom_col(show.legend = FALSE) +
  coord_flip() +
  labs(
    title = "Aplikasi dengan Rating Tertinggi per Kategori",
    x = "Kategori",
    y = "Rating Tertinggi"
  ) +
  theme_minimal()
```

#### 7. Aplikasi dengan Download Tertinggi per Kategori

```{r}
# Pipeline untuk menemukan aplikasi dengan download tertinggi per kategori
pipeline_top_download_per_category <- '[
  {
    "$addFields": {
      "downloads_numeric": {
        "$toDouble": {
          "$replaceAll": {
            "input": {
              "$replaceAll": {
                "input": { "$toString": "$number_of_downloads" },
                "find": ",",
                "replacement": ""
              }
            },
            "find": "+",
            "replacement": ""
          }
        }
      }
    }
  },
  {
    "$match": {
      "downloads_numeric": { "$ne": null }
    }
  },
  {
    "$sort": {
      "category": 1,
      "downloads_numeric": -1
    }
  },
  {
    "$group": {
      "_id": "$category",
      "top_app": { "$first": "$app_name" },
      "top_download": { "$first": "$downloads_numeric" },
      "developer": { "$first": "$developer" }
    }
  },
  {
    "$sort": { "top_download": -1 }
  }
]'

# Eksekusi pipeline
top_download_apps <- mongo_conn$aggregate(pipeline_top_download_per_category) %>%
  rename(
    category = `_id`,
    app_name = top_app,
    downloads = top_download
  )

# Tampilkan tabel hasil
print(top_download_apps)

# (Opsional) Visualisasi
ggplot(top_download_apps, aes(x = reorder(category, downloads), y = downloads, fill = category)) +
  geom_col(show.legend = FALSE) +
  coord_flip() +
  scale_y_continuous(labels = scales::comma_format()) +
  labs(
    title = "Aplikasi dengan Jumlah Download Tertinggi per Kategori",
    x = "Kategori",
    y = "Jumlah Download"
  ) +
  theme_minimal()

```

#### 8. Volatilitas Rating Antar Aplikasi dalam Satu Kategori

```{r}
# Pipeline: Hitung standar deviasi rating per kategori
pipeline_rating_volatility <- '[
  {
    "$addFields": {
      "rating_numeric": { "$toDouble": "$rating" }
    }
  },
  {
    "$match": {
      "rating_numeric": { "$ne": null }
    }
  },
  {
    "$group": {
      "_id": "$category",
      "avg_rating": { "$avg": "$rating_numeric" },
      "sd_rating": { "$stdDevPop": "$rating_numeric" },
      "min_rating": { "$min": "$rating_numeric" },
      "max_rating": { "$max": "$rating_numeric" },
      "count": { "$sum": 1 }
    }
  },
  {
    "$match": {
      "count": { "$gte": 10 }
    }
  },
  {
    "$sort": { "sd_rating": -1 }
  }
]'

# Eksekusi pipeline dan ubah nama kolom
rating_volatility <- mongo_conn$aggregate(pipeline_rating_volatility) %>%
  rename(
    category = `_id`
  )

# Tampilkan hasil
print(rating_volatility)

# Visualisasi: Volatilitas Rating (Standar Deviasi)
ggplot(rating_volatility, aes(x = reorder(category, sd_rating), y = sd_rating)) +
  geom_col(fill = "tomato") +
  coord_flip() +
  labs(
    title = "Volatilitas Rating Antar Aplikasi dalam Satu Kategori",
    x = "Kategori",
    y = "Standar Deviasi Rating"
  ) +
  theme_minimal()
```

#### 9. Konsentrasi Developer Dominan per Kategori

```{r}
# Pipeline: Hitung jumlah aplikasi per developer per kategori
pipeline_dev_concentration <- '[
  {
    "$match": {
      "category": { "$ne": null },
      "developer": { "$ne": null }
    }
  },
  {
    "$group": {
      "_id": { "category": "$category", "developer": "$developer" },
      "app_count": { "$sum": 1 }
    }
  },
  {
    "$group": {
      "_id": "$_id.category",
      "total_apps": { "$sum": "$app_count" },
      "top_dev": { "$max": "$app_count" }
    }
  },
  {
    "$project": {
      "category": "$_id",
      "total_apps": 1,
      "top_dev_apps": "$top_dev",
      "dominance_ratio": { "$divide": ["$top_dev", "$total_apps"] }
    }
  },
  {
    "$sort": { "dominance_ratio": -1 }
  }
]'

# Eksekusi pipeline dan ubah nama kolom
dev_concentration <- mongo_conn$aggregate(pipeline_dev_concentration) %>%
  rename(
    category = category,
    total_apps = total_apps,
    top_dev_apps = top_dev_apps,
    dominance_ratio = dominance_ratio
  )

# Tampilkan tabel
print(dev_concentration)

# Visualisasi konsentrasi
ggplot(dev_concentration, aes(x = reorder(category, dominance_ratio), y = dominance_ratio)) +
  geom_col(fill = "darkblue") +
  coord_flip() +
  scale_y_continuous(labels = scales::percent_format(accuracy = 1)) +
  labs(
    title = "Konsentrasi Developer Dominan per Kategori",
    x = "Kategori",
    y = "Proporsi Aplikasi oleh Developer Terbesar"
  ) +
  theme_minimal()
```

------------------------------------------------------------------------

#### 10. Rasio Aplikasi Berbayar per Kategori

```{r}
# Pipeline: Hitung jumlah aplikasi berbayar dan total aplikasi per kategori
pipeline_paid_ratio <- '[
  {
    "$addFields": {
      "is_paid": {
        "$cond": {
          "if": { "$eq": ["$price", "Free"] },
          "then": 0,
          "else": 1
        }
      }
    }
  },
  {
    "$match": {
      "category": { "$ne": null }
    }
  },
  {
    "$group": {
      "_id": "$category",
      "total_apps": { "$sum": 1 },
      "paid_apps": { "$sum": "$is_paid" }
    }
  },
  {
    "$project": {
      "category": "$_id",
      "total_apps": 1,
      "paid_apps": 1,
      "paid_ratio": { "$divide": ["$paid_apps", "$total_apps"] }
    }
  },
  {
    "$sort": { "paid_ratio": -1 }
  }
]'

# Eksekusi pipeline
paid_ratio <- mongo_conn$aggregate(pipeline_paid_ratio) %>%
  rename(
    category = category,
    total_apps = total_apps,
    paid_apps = paid_apps,
    paid_ratio = paid_ratio
  )

# Tampilkan tabel hasil
print(paid_ratio)

# Visualisasi bar chart
ggplot(paid_ratio, aes(x = reorder(category, paid_ratio), y = paid_ratio)) +
  geom_col(fill = "darkorange") +
  coord_flip() +
  scale_y_continuous(labels = scales::percent_format(accuracy = 1)) +
  labs(
    title = "Rasio Aplikasi Berbayar per Kategori",
    x = "Kategori",
    y = "Proporsi Aplikasi Berbayar"
  ) +
  theme_minimal()
```

------------------------------------------------------------------------

#### 11. Aplikasi Rating Tinggi tapi Download Rendah (Hidden Gems)

```{r}
# Pipeline: Ambil aplikasi dengan rating tinggi & download rendah
pipeline_hidden_gems <- '[
  {
    "$addFields": {
      "downloads_numeric": {
        "$toDouble": {
          "$replaceAll": {
            "input": {
              "$replaceAll": {
                "input": { "$toString": "$number_of_downloads" },
                "find": ",",
                "replacement": ""
              }
            },
            "find": "+",
            "replacement": ""
          }
        }
      },
      "rating_numeric": { "$toDouble": "$rating" },
      "reviews_numeric": { "$toDouble": "$number_of_reviews" }
    }
  },
  {
    "$match": {
      "rating_numeric": { "$gte": 4.5 },
      "downloads_numeric": { "$lte": 100000 },
      "reviews_numeric": { "$gte": 50 }
    }
  },
  {
    "$project": {
      "app_name": 1,
      "category": 1,
      "developer": 1,
      "rating_numeric": 1,
      "downloads_numeric": 1,
      "reviews_numeric": 1
    }
  },
  {
    "$sort": { "rating_numeric": -1, "downloads_numeric": 1 }
  },
  {
    "$limit": 10
  }
]'

# Eksekusi pipeline
hidden_gems <- mongo_conn$aggregate(pipeline_hidden_gems)

# Tampilkan tabel hasil
print(hidden_gems)

# Visualisasi (opsional)
ggplot(hidden_gems, aes(x = reorder(app_name, downloads_numeric), y = downloads_numeric, fill = rating_numeric)) +
  geom_col() +
  coord_flip() +
  scale_y_continuous(labels = scales::comma_format()) +
  scale_fill_gradient(low = "lightblue", high = "darkgreen") +
  labs(
    title = "Top 10 Hidden Gems: Rating Tinggi, Download Rendah",
    x = "Aplikasi",
    y = "Jumlah Download",
    fill = "Rating"
  ) +
  theme_minimal()
```
